【裁判字號】    97,上訴,5486
【裁判日期】    980312
【裁判案由】    偽造文書等
【裁判全文】
臺灣高等法院刑事判決                97年度上訴字第5486號
上  訴  人  臺灣臺北地方法院檢察署檢察官
上  訴  人
即  被  告  乙○○
                    國民
                    （另案在臺灣台北監獄臺北分監執行）
上列上訴人因被告偽造文書等案件，不服臺灣臺北地方法院95年
度訴字第1852號，中華民國97年10月30日第一審判決（起訴案號
：臺灣臺北地方法院檢察署95年度偵緝字第1643號），提起上訴
，本院判決如下：
    主  文
原判決關於行使偽造私文書部分撤銷。
乙○○共同連續行使偽造私文書，足以生損害於他人，累犯，處
有期徒刑拾月，減為有期徒刑伍月，如易科罰金以參佰元折算壹
日。附表所示之偽造「丙○○」署押均沒收。
其他上訴駁回。
    事  實
一乙○○前於民國88年間，因偽造有價證券案件，經臺灣板橋地
  方法院以88年度訴字第36號判處有期徒刑3年2月，經本院以88
  年度上訴字第 3785號撤銷改判有期徒刑1年10月，經最高法院
  以89年度台上字第1277號駁回上訴確定，原應於91年12月22日
  執行完畢，於 91年8月27日假釋出監，嗣假釋期滿未經撤銷假
  釋，以已執行論，仍不知悔改。於 93年2月8日下午7時以後之
  某時以不詳方式取得大友工商顧問有限公司副理丙○○失竊之
  英商渣打銀行信用卡（卡號：0000000000000000號）及中華商
  業銀行信用卡（卡號：0000000000000000號）後（按乙○○與
  唐濰東所涉收受贓物犯行，未經起訴），另行起意盜刷上開信
  用卡，而與唐濰東共同持上開信用卡前往臺北縣中和市○○路
  218號之 10四樓甲○○、陳文及吳妙如住處，向甲○○探詢找
  人冒充丙○○盜刷上開信用卡消費之意願（甲○○所涉竊盜、
  偽造文書等犯嫌，為另案確定判決效力所及，另經檢察官為不
  起訴處分），甲○○轉而詢問陳文（陳文業經另案判處罪刑確
  定）與吳妙如（吳妙如已歿，經檢察官為不起訴處分），陳文
  、吳妙如應允後，乙○○、唐濰東、甲○○、陳文及吳妙如 5
  人即共同意圖為自己不法之所有，基於詐欺、偽造文書後行使
  之概括犯意聯絡，由吳妙如於 93年2月9日上午5時49分以電話
  語音辦理中華商業銀行信用卡開卡後，由陳文陪同吳妙如，自
  93年2月9日6時58分許起，至同日 15時15分止，連續至附表所
  示商店刷卡消費如附表所示之金額，吳妙如並於結帳時佯裝係
  丙○○，持附表所示信用卡供各該商店店員刷卡而行使之，其
  中附表編號1至4之消費刷卡成功後，吳妙如在屬私文書性質之
  簽帳單持卡人簽名欄上偽簽「丙○○」署押（詳如附表所示）
  ，表示係丙○○同意依信用卡使用約定，按所示金額付款予刷
  卡銀行用意之證明，並交還各該商店店員以行使之，使各該商
  店店員陷於錯誤，將商品交付吳妙如與陳文，足以生損害於丙○○、中華商業銀行及英商渣打銀行。而附表編號5至7之消費
  ，則因刷卡未獲核准或其他原因未消費成功，未詐得財物而未
  遂。嗣因大友工商顧問有限公司負責人郭英松及丙○○報警處
  理，經警循線查獲。
二案經丙○○訴由臺北市政府警察局移送臺灣臺北地方法院檢察
  署檢察官偵查起訴。
    理  由
壹、程序方面：
  一刑事訴訟法第195條之3規定：「被告以外之人於審判中有下
    列情形之一，其於檢察事務官、司法警察官或司法警察調查
    中所為之陳述，經證明具有可信之特別情況，且為證明犯罪
    事實之存否所必要者，得為證據：一死亡者。二身心障礙致
    記憶喪失或無法陳述者。三滯留國外或所在不明而無法傳喚
    或傳喚不到者。四到庭後無正當理由拒絕陳述者。」其立法
    理由在於考量審判程序中，一旦發生事實上無從為直接審理
    之原因，如一概否定該陳述之證據適格，不免違背實體真實
    發現之訴訟目的，為補救採納傳聞法則，實務上所可能發生
    蒐證困難之問題，始例外地承認該審判外之陳述，得採為證
    據。而該法條第 3款規定「滯留國外或所在不明而無法傳喚
    或傳喚不到者」，稽其前後文義及立法意旨，所謂「傳喚不
    到」，係指「滯留國外或所在不明而傳喚不到」而言。本件
    共同被告甲○○於 95年7月14日檢察事務官詢問時所為之陳
    述，雖屬被告以外之人於審判外所為之陳述，惟共同被告甲○○經本院傳喚、拘提，而無法拘提到案，自屬所在不明而
    傳喚不到。又共同被告甲○○係於臺灣臺北地方法院檢察署
    詢問室接受檢察事務官詢問，遭非法取供之可能性甚低，且
    所述被告與證人唐濰東共同持信用卡向其探詢盜刷信用卡消
    費之意願，並參與盜刷信用卡消費等情，核與共同被告陳文
    於原審審理時具結證述之情節相符，具有可信之特別情況，
    且為證明犯罪事實存否所必要，依刑事訴訟法第159條之3規
    定，具有證據能力。
  二按被告以外之人於審判外之言詞或書面陳述，除法律有規定
    者外，不得作為證據；又被告以外之人於審判外之陳述，雖
    不符合同法第159條之1至第159條之4之規定，但經當事人於
    審判程序同意作為證據，法院審酌該言詞陳述或書面陳述作
    成時之情況，認為適當者，亦得為證據。當事人、代理人或
    辯護人於法院調查證據時，知有第159條第1項不得為證據之
    情形，而未於言詞辯論終結前聲明異議者，視為有前項之同
    意，刑事訴訟法第159條第1項及第159條之5分別定有明文。
    本判決下列所引用之證據資料，經依法踐行調查證據程序，
    當事人於本院言詞辯論終結前亦未聲明異議，本院審酌證據
    資料製作時之情況，均無違法不當及證明力明顯過低之瑕疵
    ，亦查無依法應排除其證據能力之情形，認以之作為證據應
    屬適當，皆有證據能力。
貳、實體方面：
  甲、有罪即撤銷改判部分：
    一訊據上訴人即被告乙○○矢口否認有何盜刷信用卡之犯行
      ，辯稱：伊未見過丙○○之信用卡，亦未交付丙○○之信
      用卡予他人，更未到附表所示特約商店盜刷信用卡消費。
      陳文既未見過伊拿信用卡給甲○○，所述乃傳聞之詞。且
      陳文所述刷卡地點、物品，均與附表所示不符。另所述關
      於刷卡所得財物之分配，與甲○○所述不一致，亦不合常
      理。陳文、甲○○所述均不實在云云。經查：
      (一)共同被告甲○○於 95年7月14日檢察事務官詢問時供稱
        ：乙○○是「東東」帶來找伊的，當時陳文及吳妙如在
        旁邊，當時他們問伊有無人可以刷信用卡，吳妙如就說
        她可以，刷回來的東西，吳妙如有拿一部份，其他的乙○○他們拿走了等語（見96年度偵緝字第1558號卷第13
        頁、第14頁）。共同被告陳文於原審審理時亦證稱：伊
        未親見乙○○或「東東」拿信用卡給甲○○，係甲○○
        、吳妙如告訴伊信用卡是乙○○與「東東」一起拿來的
        。我們是甲○○的車手，甲○○說信用卡是乙○○、「
        東東」拿來的，刷到的東西要分。刷卡時乙○○和「東
        東」在店外等我們等語（見原審卷(二)第42至43頁）。衡
        情，共同被告甲○○、陳文與被告夙無怨隙，應無可能
        同時誣指被告與唐濰東共犯本案。再參諸被告於 94年4
        月 8日警詢時陳稱：「（問：你是如何認識陳文及甲○○？）在去年由綽號「東東」本名唐濰東帶我至臺北縣
        中和市○○路某大樓 4樓甲○○住處，才與陳文及甲○○認識…。」等語（見94年度偵字第20237號卷第7頁背
        面）。證人唐濰東亦證稱：那天經過甲○○住處，伊找
        乙○○一起上去，伊與甲○○就那次去找過乙○○，那
        次甲○○跟伊去，伊介紹他們認識等語（見原審卷(一)第
        214 頁）。益徵同案被告甲○○、陳文所述非虛，被告
        確有與證人唐濰東共同持丙○○之信用卡至共同被告乙○○住處，其後並共同參與盜刷信用卡消費甚明。
      (二)證人唐濰東於原審審理時固證稱：「（被告問： 93年1
        月我有無和你一起去找甲○○？）我忘記那天是什麼事
        去找甲○○…」、「（問：當天有無看到我交付信用卡
        、身分證給甲○○？）當場我沒有看到。」云云（見原
        審卷(一)第 213頁背面）。惟查，被告上開主詰問顯係誘
        導詢問，且證人唐濰東自身亦涉犯本案盜刷信用卡犯行
        ，自難期證人為真實陳述，尚難據此為有利被告之認定
        。
      (三)被告雖辯稱：陳文並未親見伊拿信用卡給甲○○，所述
        乃傳聞之詞云云。惟共同被告陳文固未親見被告或證人
        唐濰東交付信用卡給共同被告甲○○，惟共同被告陳文
        係依其實際體驗之被告參與盜刷信用卡，並分配所得財
        物之事實，及其親自聽聞共同被告甲○○所述內容，而
        證述信用卡係被告與「東東」一起拿給甲○○一情，並
        非單純之個人意見或推測之詞，且所述與共同被告甲○○所述復相合，自屬可採。
      (四)被告復辯稱：陳文所述刷卡地點及物品，均與附表所示
        不符云云。惟查，共同被告陳文於 95年10月3日檢察事
        務官訊問時供稱：「（問：刷了幾個地方？）全國電子
        、小北百貨、全虹通訊買電話卡，當天去完小北百貨後
        ，就去三重某商家買拋棄式隱形眼鏡，再到全國電子買
        MP3 錄音筆，再到台北市泰一家電買電腦，但卡就被收
        了。」「（問：為何你所述與刷卡過程不符？）我講的
        是我有跟去的幾家，可能其他的部分是吳妙如與眼鏡（
        按：即被告）一起去的，我現在已經坦承，沒有必要說
        謊，我確定沒有去台北市松山區刷卡。」等語（見95年
        度偵緝字第2154號卷第65頁）；另於原審審理時證稱：
        「（被告問：你剛才說我跟你一起去刷卡，我們去刷什
        麼卡？）刷 1支錄音筆、隱形眼鏡鏡片，要去刷手提電
        腦，店員打電話去銀行照會，我們嚇一跳就趕快跑。」
        等語（見原審卷(二)第43頁）。又本件丙○○失竊之英商
        渣打銀行信用卡（卡號：0000000000000000號）及中華
        商業銀行信用卡（卡號：0000000000000000號）係分別
        1.於93年2月9日6時58分在台北縣中和市○○路221號「
        小北百貨中和店」遭盜刷新臺幣（下同） 2,516元。2.
        於93年2月9日上午7時25分在台北縣土城市○○路105號
        「惠康百貨立德分公司」遭盜刷5,935元。3.於93年2月
        9日上午8時56分在新莊市○○路 503號「惠康超市」遭
        盜刷590元。4.於93年2月9日上午9時54分在板橋市○○
        路○段281號「全虹通訊行」遭盜刷18,600元，交易被取
        消。5.於93年2月9日上午 10時18分在板橋市○○路○段
        39號「琦雅體育用品」遭盜刷 1,580元，交易未成立。
        6.於93年2月9日下午 2時37分在台北市○○路14號「俊
        泰實業公司」遭盜刷 500元，因未請款，無法證明交易
        成功。7.於93年2月9日下午 3時15分在「全國電子中和
        門市」遭盜刷 6,880元，交易未成功等情，有盜刷消費
        明細資料2紙及中華銀行信用卡部消費簽帳單說明1紙在
        卷可考（見94年度偵字第20237號卷第43頁、第44頁、9
        5年度訴字第1960號卷第 34頁），並有共同被告陳文與
        吳妙如進入小北百貨中和店刷卡消費之錄影帶定格照片
        6幀在卷可按（見94年度偵字第20237號卷第65至67頁）
        。是共同被告陳文確有至「小北百貨中和店」盜刷消費
        無訛，且所述其於「全虹通訊行」、「全國電子中和門
        市」盜刷購買電話卡、 MP3錄音筆等物，亦無明顯不符
        。雖共同被告陳文其餘所述刷卡購買隱形眼鏡、手提電
        腦等物，已無從查考（見本院卷第118頁、137頁、第14
        3頁 ）。惟共同被告陳文既已坦承全部盜刷信用卡消費
        之事實，顯無杜撰不實刷卡消費過程之必要。所述縱與
        事實不符，亦係出於誤認或記憶錯誤，而非故意說謊。
        共同被告陳文之錯誤陳述，並無礙其陳述被告有參與盜
        刷信用卡之基本事實。被告所辯，委無可採。
      (五)被告另辯稱：陳文所述關於刷卡所得財物之分配，與被
        告甲○○所述不一致，亦不合常理云云。共同被告甲○○於檢察官事務官詢問時供稱：他們有談怎麼分帳，要
        不然吳妙如怎麼會答應去刷，但如何分帳，我忘記了。
        刷回來的東西，吳妙如有拿一部份，其他的乙○○他們
        拿走了。他們買的東西大部份都是酒，乙○○很不高興
        ，指責他們亂刷，才會被那麼快停卡。伊為了安撫乙○○，還跟陳文說，你們這次少拿一點，大部分都給乙○○等語（見96年度偵緝字第1558號卷第14頁）。共同被
        告陳文於警詢時固否認其有參與盜刷信用卡一情（見94
        年度偵字第20237號卷第 21頁、第29頁），惟其後於檢
        察事務官詢問時供承：伊現在老實講，眼鏡（乙○○）
        拿該女子的信用卡來說如果可以刷到東西，大家一起分
        等語（見95年度偵緝字第1643號28頁）；於原審審理時
        復證稱：刷到的東西是他們拿去用，只有小北百貨的日
        用品是我們拿來與甲○○一起用等語（見原審卷(二)第42
        至43頁）。是共同被告陳文、甲○○均同稱被告分得大
        部分之刷卡所得財物，共同被告甲○○並陳明係因信用
        卡由被告提供，且很快被停卡，故由被告分得大部分刷
        卡所得財物，尚無違常情，自難執此作有利於被告之認
        定。
      (六)綜上所述，被告與證人唐濰東共同持丙○○失竊之信用
        卡至共同被告乙○○住處，其後並共同參與盜刷信用卡
        之犯行明確，堪以認定。
    二論罪科刑：
      (一)新舊法比較：
        被告行為後，刑法於94年2月2日修正公布，自95年7月1
        日施行。刑法第2條第1項之規定，係規範行為後法律變
        更所生新舊法律比較適用之準據法。所謂行為後法律有
        變更，包括構成要件之變更而有擴張或減縮，或法定刑
        度之變更。行為後法律有無變更，端視所適用處罰之成
        罪或科刑條件之實質內容，修正前後法律所定要件有無
        不同而斷。新舊法條文之內容有所修正，除其修正係無
        關乎要件內容之不同或處罰之輕重，而僅為文字、文義
        之修正或原有實務見解、法理之明文化，或僅條次之移
        列等無關有利或不利於行為人，非屬該條所指之法律有
        變更者，可毋庸依該規定為新舊法之比較，而應依一般
        法律適用原則，適用裁判時法外，即應適用刑法第 2條
        第 1項之規定，為「從舊從輕」之比較。比較時應就罪
        刑有關之共犯、未遂犯、想像競合犯、牽連犯、連續犯
        、結合犯，以及累犯加重、自首減輕暨其他法定加減原
        因（如身分加減）與加減例等一切情形，綜其全部罪刑
        之結果而為比較，予以整體適用。經查：
        1.被告行為時刑法第28條原規定：「二人以上共同『實
          施』犯罪之行為者，皆為共同正犯」。被告行為後該
          條修正為：「二人以上共同『實行』犯罪之行為者，
          皆為共同正犯」。將舊法之「實施」修正為「實行」
          。原「實施」之概念，包含陰謀、預備、著手及實行
          等階段之行為，修正後僅共同實行犯罪行為始成立共
          同正犯。是新法共同正犯之範圍已有限縮，排除陰謀
          犯、預備犯之共同正犯。新舊法就共同正犯之範圍既
          因此而有變動，自屬犯罪後法律有變更，而非僅屬純
          文字修正，應有新舊法比較適用之問題，且倘比較結
          果並無有利或不利之情形，即應依刑法第2條第1項前
          段之規定，適用行為時之法律，方為適法（最高法院
          96年度台上字第 934號、第1037、1323號、第2566號
          判決意旨參照）。本件被告係基於共同犯罪之意思而
          參與犯罪構成要件行為之犯罪，不論新法、舊法，均
          構成共同正犯，上述刑法第28條之修正內容，對被告
          尚無有利或不利之情形，依刑法第2條第1項前段之規
          定，應適用修正前刑法第28條之規定。
        2.被告所犯刑法第339條第1項詐欺罪之法定刑有罰金刑
          之規定。而修正後刑法第 33條第5款規定「罰金：新
          臺幣 1千元以上，以百元計算之。」，與修正前刑法
          第33條第5款規定「罰金：1元以上。」不同，經比較
          新舊法結果，以被告行為時之舊法較為有利於被告。
        3.被告行為後，刑法第47條累犯之規定亦經修正，修正
          後刑法第 47條第1項規定：「受徒刑之執行完畢，或
          一部之執行而赦免後， 5年以內故意再犯有期徒刑以
          上之罪者，為累犯，加重本刑至2分之1」。比較修正
          前、後該條之規定，可知修正前有關累犯之成立，不
          以再犯之罪係故意犯罪為限，然修正後之規定，則以
          再犯故意犯（不包括過失犯）為成立累犯之要件，新
          舊法就此範圍既有變動，自屬犯罪後法律有變更，而
          非僅屬純文字修正，應有新舊法比較之適用（最高法
          院96年度台上字第1037號、第1323號判決意旨參照）
          。然若修正施行前被告再犯者係故意犯罪，則修正前
          、後之規定，均成立累犯，是以經比較新、舊法結果
          ，修正後刑法並未較有利於被告，仍應適用修正前之
          刑法第47條之規定為累犯之論處。
        4.被告行為後，刑法第 56條連續犯之規定，業於94年2
          月2日修正公布刪除，並於 95年7月1日施行，則被告
          之犯行，因行為後新法業已刪除連續犯之規定，此刪
          除雖非犯罪構成要件之變更，但顯已影響行為人刑罰
          之法律效果，自屬法律有變更，依新法第2條第1項規
          定，比較新、舊法結果，仍應適用較有利於被告之行
          為時法律即舊法論以連續犯（最高法院 95年第8次刑
          事庭會議決議參照）。
        5.被告行為後，刑法第55條關於牽連犯之規定業經修正
          刪除，則被告本案犯行，依新法應分論併罰，應適用
          較有利於被告之行為時法律即舊法論以牽連犯。
        綜合全部罪刑結果而為比較，被告行為後修正施行之刑
        法並非較為有利，本件應適用被告行為時即修正施行前
        刑法之相關規定。
      (二)核被告所為，係犯刑法第216條、第210條之行使偽造私
        文書罪、刑法第339條第1項之詐欺罪、刑法第339條第3
        項、第 1項之詐欺未遂罪。被告偽造署押，用以偽造私
        文書，其偽造署押係偽造私文書之階段行為，偽造私文
        書後持以行使，其偽造之低度行為為行使之高度行為所
        吸收，均不另論罪。被告、陳文、甲○○、唐濰東及吳
        妙如間，就盜刷信用卡詐取財物犯行（詐欺、行使偽造
        私文書）有犯意聯絡，均為共同正犯。被告先後多次行
        使偽造私文書、詐欺犯行，均時間緊接，觸犯構成要件
        相同之罪名，顯係基於概括犯意反覆為之，其中詐欺罪
        部分雖有既未遂之別，仍各成立連續犯，依修正前刑法
        第56條之規定，各以一罪論，並加重其刑。被告所犯連
        續行使偽造私文書、連續詐欺（既遂）各罪間，各有方
        法目的之牽連關係，應依修正前刑法第55條後段規定，
        ，從罪名及情節較重之連續行使偽造私文書罪處斷。又
        被告有事實欄所載之前科及刑之執行情形，有本院前案
        紀錄表在卷可稽（見本院卷第28至38頁），其前受有期
        徒刑執行完畢後， 5年以內故意再犯本案最重本刑有期
        徒刑以上之罪，為累犯，應依刑法第 47條第1項規定，
        遞加重其刑。
    三撤銷原判決及科刑之理由：
      (一)原審對被告論罪科刑之判決，固非無見。惟查：1.原判
        決未就被告另涉之行使變造特種文書、行使偽造私文書
        及詐欺取財犯行部分，不另為無罪之諭知，而予論罪科
        刑（詳如後述），顯有違誤。2.原審判決書僅於主文宣
        告減刑，而理由均未記載，致主文失其根據，與法定程
        式不符，其判決顯屬違法。本件被告上訴雖無理由，惟
        原判決既有上述不當之處，自應由本院予以撤銷改判。
      (二)爰審酌被告夥同他人盜刷信用卡詐取財物，迄未賠償被
        害人所受損害，未見悔意，兼衡其犯罪之動機、目的、
        手段、其智識程度、犯罪所生危害，及犯後態度等一切
        犯罪情狀，量處如主文第 2項所示之刑。又被告犯罪係
        在 96年4月24日以前，亦無其他不合中華民國96年罪犯
        減刑條例所定不得減刑之情形，依中華民國96年罪犯減
        刑條例第2條第1項第 3款、第7條、第9條之規定，減其
        宣告刑 1/2，並諭知易科罰金之折算標準。又被告行為
        後，刑法第41條第1項前段修正為「犯最重本刑為5年以
        下有期徒刑以下之刑之罪，而受 6個月以下有期徒刑或
        拘役之宣告者，得以新臺幣1千元、2千元或3千元折算1
        日，易科罰金」，然依被告行為時法律，即修正前刑法
        第41條第1項前段：「犯最重本刑為5年以下有期徒刑以
        下之刑之罪，而受 6個月以下有期徒刑或拘役之宣告，
        因身體、教育、職業、家庭之關係或其他正當事由，執
        行顯有困難者，得以 1元以上3元以下折算1日，易科罰
        金」，暨修正前罰金罰鍰提高標準條例第 2條（現已刪
        除）：「依刑法第41條易科罰金者，均就其原定數額提
        高為1百倍折算1日；法律所定罰金數額未依本條例提高
        倍數，或其處罰法條無罰金刑之規定者，亦同」等規定
        ，易科罰金之折算標準最高為銀元300元即新臺幣900元
        ，最低為銀元100元即新臺幣300元，比較新、舊法結果
        ，適用被告行為時即修正前之法律，對被告較為有利，
        併依刑法第2條第1項前段之規定，適用修正前刑法第41
        條第1項前段，諭知易科罰金之折算標準。
      (三)附表編號 1之簽帳單係一聯式，簽名於商店存根聯，不
        會複寫至他聯；編號 2之簽帳單係二聯式，簽名於商店
        存根聯，複寫至持卡人存根聯；編號3、4之簽帳單均係
        二聯式，簽名於商店存根聯，複寫至客戶收執聯等情，
        有中華商業銀行說明、英商渣打銀行函各在卷可按（見
        95年度訴字第1960號卷第34頁、第48頁）。附表備註欄
        所示偽造之「丙○○」署押，均應依刑法第 219條規定
        ，宣告沒收。
    四公訴意旨另以：乙○○另起犯意，竟夥同甲○○、陳文、
      吳妙如等人，於同日上午 6時許於甲○○位於臺北縣中和
      市○○路 218之10號4樓。以1萬元之代價，將上開丙○○
      所有之國民身分證正本交由甲○○轉交給年籍、姓名均不
      詳綽號「阿亮」之成年男子，將其上照片換貼吳妙如之照
      片而加以變造，俟變造完成後，以販售人頭帳戶及行動電
      話門號之方式牟利，於不詳時地，盜刻丙○○之印章 1枚
      ，旋於同年3月8日，由吳妙如與陳文假冒丙○○之名義，
      持上開變造身分證及盜刻印章，至臺北縣中和市○○路之
      臺灣大哥大股份有限公司門市，申請門號0000000000、00
      00000000號行動電話；另於同年月 9日至華僑商業銀行開
      設00000000000000號活期儲蓄存款帳戶；同年月12日至玉
      山銀行板橋三民路分行開設 000000000號存款帳戶；並分
      別於行動電話服務申請書、存款相關業務往來申請 /約定
      書、印鑑卡等文件上，偽造丙○○之署押及印文而行使之
      ，其後再以不詳代價，將上開帳戶、門號販售他人使用圖
      利，足以生損害於丙○○、中華商業銀行、臺灣大哥大、
      華僑商業銀行、玉山商業銀行。因認被告乙○○此部分亦
      涉有行使變造特種文書、行使偽造私文書及詐欺取財犯行
      云云。惟查：
      (一)按犯罪事實應依證據認定之，無證據不得認定其犯罪事
        實，又不能證明被告犯罪者，應諭知無罪之判決，刑事
        訴訟法第154條第2項、第301條第1項定有明文。又認定
        犯罪事實所憑之證據，雖不以直接證據為限，間接證據
        亦包括在內，然而無論直接或間接證據，其為訴訟上之
        證明，須於通常一般之人均不致有所懷疑，而得確信其
        為真實之程度者，始得據為有罪之認定，倘其證明尚未
        達到此一程度，而有合理之懷疑存在、無從為有罪之確
        信時，自應為無罪之判決（最高法院76年臺上字第4986
        號判例意旨參照）。再按共同正犯，須 2人以上，對於
        犯罪，有意思聯絡及行為分擔，亦即其主觀上有為達特
        定犯罪之目的，相互間利用他方之行為遂行之意思，客
        觀上有分擔犯罪構成要件之行為，始足當之（最高法院
        76年度台上字第7695號判決意旨參照）。共同正犯之所
        以應對其他共同正犯所實行之行為負其全部責任，以就
        其行為能預見而有犯意之聯絡為限，若其他共同正犯所
        實行之行為，超越原計畫之範圍，而為其所難預見者，
        則僅應就其所知之程度，令負責任，未可概以共同正犯
        論。又能否預見之事實，既為行為之評價要素，自仍應
        依證據予以認定。
      (二)檢察官認被告有上揭犯行，無非係以共同被告甲○○於
        偵查中之供述、共同被告陳文於警詢時及偵查中之供述
        、證人即吳妙如之父吳德郎於警詢時之供述、華僑商業
        銀行存款相關業務往來申請約定書、玉山商業銀行存款
        戶約定書、印鑑卡、臺灣大哥大行動電話服務申請書及
        同意書等為其主要論據。
      (三)惟查，被告堅詞否認有上揭犯行。共同被告甲○○於檢
        察事務官詢問時固陳稱：「（問：談變造身分證的過程
        ？）他們那時說要刷卡，因有些店家要出示身分證，而
        身分證上的相片並不吻合，所以就請「東東」去處理身
        分證的事情。」云云（見95年度偵緝字第1643號卷第13
        頁）。惟共同被告陳文於檢察事務官詢問陳稱：「（問
        ：當天吳妙如就委託甲○○幫忙偽造身分證？）不是當
        天，隔了好幾天。」等語（見95年度偵緝字第1643號卷
        第29頁）。觀諸共同被告陳文、吳妙如等係於93年2月9
        日取得信用卡當日即前往盜刷信用卡消費，並遲至93年
        3月8日始持變造之丙○○國民身分證，前往臺灣大哥大
        股份有限公司門市選購手機。足認被告等盜刷信用卡消
        費時，共同被告甲○○尚未將丙○○之國民身分證交予
        綽號「阿亮」之人變造，共同被告陳文上開所述，應屬
        真實。衡情，盜刷信用卡消費非必使用變造之國民身分
        證。且被告等盜刷信用卡消費，亦未使用變造之丙○○
        國民身分證。被告縱曾交付丙○○之國民身分證予共同
        被告甲○○，亦難認被告確有參與變造丙○○之國民身
        分證，或就變造丙○○國民身分證間與共同被告甲○○
        、陳文、吳妙如間有何犯意聯絡及行為分擔。此外，本
        件復無任何事證顯示被告有親自參與申辦上開行動電話
        及開設上開銀行帳戶之犯行，或就此與共同被告甲○○
        、陳文、吳妙如間有何犯意聯絡及行為分擔。此部分尚
        不能證明被告涉有行使變造特種文書、行使偽造私文書
        及詐欺取財犯行。因公訴意旨認為此部分與上開有罪部
        分有連續犯及牽連犯之裁判上一罪關係，爰不另為無罪
        之諭知。
  乙、無罪即駁回上訴部分：
    一公訴意旨略以：被告乙○○意圖為自己不法所有，於93年
      2月8日19時許至翌（9）日上午5時49分間之某時許，至臺
      北市中山區○○○路○段46號7樓大友工商顧問有限公司，
      持不明器具毀壞該公司大門鐵捲門，侵入屋內竊取該公司
      負責人郭英松所有之照相器材及古玩各 1批，及該公司副
      理丙○○所有之國民身分證正本 1枚、渣打銀行信用卡（
      卡號：0000000000000000號）、中華銀行信用卡（卡號：
      0000000000000000號）各1張、天珠項鍊、手鍊各1串、水
      晶飾品3件、狗型琉璃1件及丙○○所持有其弟妹鄭杏玉所
      有之汽車駕駛執照1枚等共計價值約3百餘萬元之財物得手
      ，因認被告另涉刑法第321條第1項第1款、第2款之加重竊
      盜罪嫌云云。
    二檢察官認被告涉犯此部分罪嫌，係以告訴人郭英松、丙○○之指訴、被告坦承於93年2月9日前往共同被告甲○○住
      處等情，及偵查中同案被告甲○○、陳文均供稱：系爭國
      民身分證、信用卡係被告所交付等語，暨證人吳德郎之證
      言、信用卡刷卡消費明細等，為其依據。
    三訊據被告堅決否認有何竊盜犯行，辯稱：伊並未前往大友
      工商顧問有限公司竊取財物等語。經查：告訴人郭英松、
      丙○○固於警詢時、偵查中供明遭竊之情形在卷，惟告訴
      人等並未指訴係何人竊取財物。且被告取得該等國民身分
      證、信用卡之時間，雖與告訴人等失竊之時間甚為接近，
      然此並不能排除被告係收受他人贓物之可能性。再者，本
      件亦未查獲被告持有其餘盜贓物。尚難因被告持有失竊之
      國民身分證與信用卡，及未說明取得途徑之事實，即推論
      該等物品確係被告至大友工商顧問有限公司竊取無訛。綜
      上所述，檢察官所提證據，尚不足以使法院形成被告有為
      加重竊盜犯行之確切心證，此外查無其他積極事證足認被
      告有檢察官所指上揭犯行，原審因認不能證明被告此部分
      犯罪，諭知被告無罪之判決，核無違誤。檢察官上訴意旨
      指摘此部分不當，為無理由，此部分上訴應予駁回。
據上論斷，應依刑事訴訟法第368條、第369條第1項前段、第364
條、第299條第1項前段，刑法第 2條第1項前段、第28條、第216
條、第210條、第339條第1項、第3項、第219條、修正前刑法第5
6條、第55條、第47條第1項、第41條第1項前段，刑法施行法第1
條之1，中華民國96年罪犯減刑條例第2條第1項第 3款、第7條，
判決如主文。
本案經檢察官呂建昌到庭執行職務。
中    華    民    國    98    年    3     月    12    日
                  刑事第七庭  審判長法  官  陳晴教
                                    法  官  游紅桃
                                    法  官  楊智勝
以上正本證明與原本無異。
竊盜部分不得上訴。
其餘部分如不服本判決，應於收受送達後10日內向本院提出上訴
書狀，其未敘述上訴之理由者並得於提起上訴後10日內向本院補
提理由書（均須按他造當事人之人數附繕本）「切勿逕送上級法
院」。
                                    書記官  林桂玉
中    華    民    國    98    年    3     月    13    日
附錄：本案論罪科刑法條全文
中華民國刑法第210條
偽造、變造私文書，足以生損害於公眾或他人者，處 5年以下有
期徒刑。
中華民國刑法第216條
行使第210條至第215條之文書者，依偽造、變造文書或登載不實
事項或使登載不實事項之規定處斷。
中華民國刑法第339條
意圖為自己或第三人不法之所有，以詐術使人將本人或第三人之
物交付者，處5年以下有期徒刑、拘役或科或併科1千元以下罰金
。
以前項方法得財產上不法之利益或使第三人得之者，亦同。
前二項之未遂犯罰之。
┌──────────────────────────┐
│附表                                                │
├──┬─────────┬────┬────────┤
│編號│刷卡時間          │刷卡金額│備註（偽造署押）│
│    │刷卡地點          │(新台幣)│                │
│    │發卡銀行          │        │                │
├──┼─────────┼────┼────────┤
│1   │93年2月9日6時58分 │2,516元 │偽造「丙○○」署│
│    │「小北百貨中和店」│        │押1枚於簽帳單商 │
│    │（臺北縣中和市中正│        │店存根聯        │
│    │ 路221號）        │        │                │
│    │中華商業銀行      │        │                │
├──┼─────────┼────┼────────┤
│2   │93年2月9日7時25分 │5,935元 │偽造「丙○○」署│
│    │「惠康百貨立德分公│        │押1枚於商店存根 │
│    │司」（臺北縣土城市│        │聯，複寫1枚至持 │
│    │立德路105號）     │        │卡人存根聯      │
│    │中華商業銀行      │        │                │
│    │                  │        │                │
├──┼─────────┼────┼────────┤
│3   │93年2月9日8時56分 │590元   │偽造「丙○○」署│
│    │「惠康超市」（臺北│        │押1枚於商店存根 │
│    │縣新莊市○○路503 │        │聯，複寫1枚至客 │
│    │號）              │        │戶收執聯        │
│    │英商渣打銀行      │        │                │
├──┼─────────┼────┼────────┤
│4   │93年2月9日9時54分 │18,600元│偽造「丙○○」署│
│    │「全虹通訊行」（臺│        │押1枚於商店存根 │
│    │縣板橋市○○路○段 │        │聯，複寫1枚至客 │
│    │281號）           │        │戶收執聯        │
│    │英商渣打銀行      │        │                │
├──┼─────────┼────┼────────┤
│5   │93年2月9日10時18分│1,580元 │刷卡未成功      │
│    │「琦雅體育用品」（│        │                │
│    │臺北縣板橋市○○路│        │                │
│    │1段39號）         │        │                │
│    │英商渣打銀行      │        │                │
├──┼─────────┼────┼────────┤
│6   │93年2月9日14時37分│500元   │刷卡未成功      │
│    │「俊泰實業公司」（│        │                │
│    │臺北市○○區○○路│        │                │
│    │14號）            │        │                │
│    │中華商業銀行      │        │                │
├──┼─────────┼────┼────────┤
│7   │93年2月9日15時15分│6,880元 │刷卡未成功      │
│    │「全國電子中和門市│        │                │
│    │」（臺北縣中和市中│        │                │
│    │和路175號1樓）    │        │                │
│    │中華商業銀行      │        │                │
└──┴─────────┴────┴────────┘


司法院資訊處製作；財團法人民間司法改革基金會備份。
